最高法院刑事判決　　　　　　九十六年度台上字第五二二八號
上　訴　人　甲○○
上列上訴人因違反槍砲彈藥刀械管制條例案件，不服台灣高等法
院台中分院中華民國九十四年二月十六日第二審判決（九十四年
度上訴字第九二號，起訴案號：台灣台中地方法院檢察署九十三
年度偵字第一二０九三號），提起上訴，本院判決如下：
    主  文
原判決撤銷，發回台灣高等法院台中分院。
    理  由
本件原判決認定：上訴人甲○○在台中縣沙鹿鎮○○路三三六號
一樓新天地大賣場設櫃經營「大衛金雷王科技館」，僱用王文鴻
（業經檢察官為不起訴處分確定）為店員，於民國九十三年六月
底某日，以新台幣一萬五千元之價格，向不詳姓名之客戶購買屬
於槍砲彈藥刀械管制條例第四條第一項第一款所管制之可發射金
屬具有殺傷力之仿來復槍外型製造之空氣長槍一支（下稱本件槍
枝），自該日起即未經許可持有並意圖販賣而陳列於上址之透明
玻璃櫃子內，嗣於同年七月二日下午十八時許，為警在上址當場
查獲等情，因而維持第一審論處上訴人未經許可，意圖販賣而陳
列可發射金屬具有殺傷力之仿來復槍外型製造之空氣長槍（量處
有期徒刑一年二月，併科罰金新台幣二萬元）罪刑之判決，駁回
上訴人在第二審之上訴，固非無見。
惟查：(一)、行為後法律有變更者，適用行為時之法律。但行為後
之法律有利於行為人者，適用最有利於行為人之法律，刑法第二
條第一項定有明文（修正前同條項係規定：「行為後法律有變更
者，適用裁判時之法律。但裁判前之法律有利於行為人者，適用
最有利於行為人之法律」）。原判決認定並論述上訴人未經許可
，意圖販賣而陳列可發射金屬具有殺傷力之仿來復槍外型製造之
空氣長槍，係犯槍砲彈藥刀械管制條例第十一條第四項之罪，然
槍砲彈藥刀械管制條例業於九十四年一月二十六日修正公布第四
條、第八條、第十六條、第二十條條文，刪除第十條、第十一條
、第十七條，並增訂第二十條之一條文，並自公布日施行；有關
未經許可，持有或意圖販賣而陳列可發射金屬具有殺傷力之各式
槍砲罪之處罰，改列於同條例第八條第四項，法定刑由「一年以
上七年以下有期徒刑，併科新台幣七百萬元以下罰金」，修正為
「三年以上十年以下有期徒刑，併科新台幣七百萬元以下罰金」
。上訴人為本件犯行後法律既已變更，原審於九十四年二月十六
日判決時，竟未予比較，即逕行適用修正前之法條予以論處，於
法難認無違。(二)、依卷內資料，上訴人始終堅詞否認有違反槍砲
彈藥刀械管制條例犯行，辯稱其係在台中縣沙鹿鎮新天地大賣場
設櫃經營「大衛金雷王科技館」，販售玩具槍枝等商品，本件槍
枝係由址設台北縣三重市○○街十四號三樓之三，負責人為陳紹
平之松捷企業有限公司所製造，屬一般玩具槍枝，其僅意在販售
玩具槍枝，既未改造本件槍枝，亦不知該槍枝具有殺傷力等語（
見偵查卷第四十頁、第四十一頁；第一審卷第二十二頁反面、第
二十三頁、第二十九頁、第三十二頁；原審卷第十九頁、第二十
三頁）。且警方自「大衛金雷王科技館」查扣之物品，除本件槍
枝及ＣＯ２鋼瓶、空鐵罐各一罐外，僅扣得供一般玩具槍枝使用
之ＢＢ彈一包；另經警方將本件槍枝送請內政部警政署刑事警察
局（下稱刑事警察局）鑑定結果，認係仿來復槍外型製造之空氣
長槍，亦未認定該槍枝有經過改造之情形，有台中縣警察局烏日
分局扣押物品目錄表及刑事警察局九十三年七月二十二日刑鑑字
第０九三０一四一一八一號槍彈鑑定書在卷可稽（見偵查卷第十
六頁、第四十七頁）。倘上開目錄表及鑑定書所載內容均無訛，
則上訴人所辯其僅有販售玩具槍枝之意思，且未改造本件槍枝，
亦不知該槍枝具有殺傷力乙節，是否屬實？即仍值詳酌。實情為
何？攸關上訴人是否成立本件犯行，於其利益難謂無重大關係，
乃原審未傳喚松捷企業有限公司負責人陳紹平，究明本件槍枝確
否該公司所製造、是否屬玩具槍枝及有否經過改造等情，對上訴
人上開辯解是否可採，理由內復未置一詞，遽行判決，亦嫌速斷
而難昭折服。上訴意旨指摘原判決違法，非無理由，認應發回更
審，期臻翔適。
據上論結，應依刑事訴訟法第三百九十七條、第四百零一條，判
決如主文。
中　　華　　民　　國　九十六　年　　十　　月　　四　　日
                      最高法院刑事第十庭
                          審判長法官  謝　俊　雄
                                法官  陳　世　雄
                                法官  魏　新　和
                                法官  吳　信　銘
                                法官  徐　文　亮
      本件正本證明與原本無異
                                      書  記  官
中　　華　　民　　國　九十六　年　　十　　月　　九  　日
                                                      Ｑ
